【裁判字號】    97,訴,1581
【裁判日期】    980310
【裁判案由】    公共危險
【裁判全文】
臺灣臺北地方法院刑事判決              97年度訴字第1581號
公  訴  人  臺灣臺北地方法院檢察署檢察官
被      告  甲○○
                    （
指定辯護人  本院公設辯護人唐禎祺
上列被告因公共危險案件，經檢察官提起公訴（97年度偵字第
15700 、16063 號），本院判決如下：
    主  文
甲○○放火燒燬現有人所在之建築物，未遂，處有期徒刑貳年，
扣案之打火機、寶特瓶各壹個均沒收；又預備放火燒燬現有人所
在之建築物，處有期徒刑肆月，扣案之寶特瓶（內有汽油）壹個
沒收。應執行有期徒刑貳年貳月，扣案之打火機壹個、寶特瓶貳
個（其中一個內有汽油）均沒收，並應於刑之執行完畢或赦免後
，令入相當處所，施以監護貳年。
    事  實
一、甲○○係「精神分裂症」之患者，併有幻覺、政治妄想之症
    狀。於下列時間，因上開精神障礙，致依其辨識而行為之能
    力，較普通人之平均程度顯著減低之情況下，基於放火燒燬
    現有人所在之建築物之犯意：
（一）於民國97年7 月15日凌晨，因不滿立法委員提案「特別費
      除罪化」，騎乘車號AT5-457 號機車，至臺北市某全家便
      利超商購買5 公升裝之悅氏礦泉水後，隨即前往臺北市景
      美附近之全國加油站，購買95無鉛汽油5.8 公升，將汽油
      裝於悅氏礦泉水瓶中，並於同日清晨5 時許，攜帶該裝有
      汽油之礦泉水瓶到臺北市中正區○○○路○ 段1 號之立法
      院門前，將該礦泉水瓶內之汽油，自立法院大門及圍牆與
      人行道交接處沿人行道傾倒達十餘公尺後，以其所有打火
      機予以點火，火勢迅即延燒，致生公共危險，幸經及時撲
      滅而未遂，甲○○並遭立法院執勤員警當場逮捕，扣得打
      火機1 個、悅氏礦泉水寶特瓶1 個及發票2張。
（二）甲○○因上述放火行為，業經逮捕解送臺灣臺北地方法院
      檢察署檢察官訊問，甫於97年7 月15日下午5 時50分許經
      檢察官准以新臺幣2 萬元交保候傳後，因見電視新聞報導
      教育部退回政治大學不續聘莊國榮，乃於翌日（16）上午
      9 至10時許，撥打電話至教育部，告知接聽電話之替代役
      男董明欣：昨日至立法院放火，今日將前往教育部丟擲汽
      油彈等語後，隨即於同日上午10時39分許，再度前往臺北
      縣汐止市台亞加油站，購買5.14公升之汽油，並將汽油裝
      於礦泉水寶特瓶內，預備供點火燃燒之用，復於同日中午
      12時30分許又撥打電話給董明欣，表示正前往教育部等情
      ，而於同日下午2 時20分許，攜帶內有汽油之寶特部瓶，
      自教育部濟南路側門進入教育部停車場，向教育部辦公大
      樓前進，為臺北市政府警察局中正第一分局員警發現後上
      前攔阻，甲○○始未著手點火燃燒之行為，並扣得該寶特
      瓶1 個及發票1張。
二、案經臺北市政府警察局中正第一分局報告臺灣臺北地方法院
    檢察署檢察官偵查起訴。
    理  由
一、訊據被告甲○○對於上述時間攜帶裝有汽油之寶持瓶前往立
    法院及教育部，以及將汽油撥灑於立法院大門附近人行道並
    持打火機點火燃燒之事實坦承不諱，且查：
（一）觀諸卷附照片（97年度偵字第16063 號卷第18頁）所示，
      火勢自立法院中山南路大門前沿人行道延燒達十餘公尺，
      而立法院大門、圍牆雖未達燒燬程度，然與人行道交接處
      受燒痕跡最為嚴重，顯係最初縱火位置，核與被告供稱因
      不滿立法委員提案「特別費除罪化」乃放火燒立法院等語
      相符。此外，復有員警職務報告、照片（97年度偵字第16
      063 號卷第11-12 、17-19） 在卷可稽，以及前述打火機
      、寶持瓶及購買汽油及寶特瓶之發票扣案可佐。從而被告
      放火燒燬現有人所在之建築物未遂之事證明確。
（二）被告因見電視新聞報導教育部退回政治大學不續聘莊國榮
      ，乃撥打電話至教育部，告知接聽電話之替代役男董明欣
      將前往教育部丟擲汽油彈之事實，業據證人董明欣於警詢
      時證述明確。又被告確攜裝有汽油之寶持瓶進入教育部遭
      查獲等情，並有員警職務及譯文報告、照片、教育部停車
      場監視錄影翻拍照片（97年度偵字第15700 號卷第6 、14
      、23-25 頁）在卷可稽，並有前述寶持瓶（內有汽油）及
      購買汽油之發票扣案可佐。從而被告預備放火燒燬現有人
      所在之建築物事證明確。
（三）綜上所述，被告放火燒燬立法院未遂及預備放火燒燬教育
      部之事證明確，應予依法論科。
二、按圍牆為雜項工作物，而雜項工作物為建築法所指之建築物
    ，亦有建築法第7 條、第4 條之規定可資參照。依上所述，
    被告既已將汽油潑灑於立法院大門、圍牆邊緣，復又手持打
    火機予以點燃，顯已著手放火行為之實施，惟因尚未生燒燬
    建築物之結果，其犯罪係屬未遂，是核被告上述犯罪事實(一)
    所為，係犯刑法第173 條第3 項、第1 項之放火燒燬現有人
    所在之建築物未遂罪，依刑法第25條第2 項規定得減輕其刑
    。又被告以放火燒燬現有人所在建築物之故意，攜內有汽油
    之寶特瓶進入教育部，雖未達到得點燃火力之程度，亦即尚
    未著手「放火」之構成要件行為，惟已有潑灑汽油之著手實
    行前之準備行為，仍屬預備放火燒燬現供人使用之住宅之行
    為。是核被告上述犯罪事實(二)所為，係犯刑法第173 條第4
    項之預備犯放火燒燬現供人使用之建築物罪。被告所犯上開
    2 罪，犯意各別，行為互異，應予分論併罰。又被告係「精
    神分裂症」之患者，併有幻覺、政治妄想之症狀，其犯行前
    後之精神／行為仍受到「精神分裂症」症狀之影響，致依其
    辨識而行為之能力有顯著降低之情形，此有臺北市立聯合醫
    院98年1 月23日北市醫松字第09830524000 號函暨精神鑑定
    報告書1 份附本院卷可稽，是依刑法第19條第2 項之規定，
    均減輕其刑，並就放火燒燬現有人所在之建築物未遂部分予
    以遞減。爰審酌被告所為足以對他人生命、財產構成重大威
    脅，幸尚未造成損害，其受精神症狀干擾而生犯罪動機，及
    其前述犯罪手段、坦承上開行為之犯後態度等一切情狀，分
    別量處如主文所示之刑，並定其應執行之刑，以資懲儆。
三、扣案之打火機1 個、寶特瓶2 個（其中一個內有汽油），為
    被告所有供犯罪所用之物，業據被告供明在卷，爰均依刑法
    第38條第1 項第2 款宣告沒收。
四、另查被告於上述犯行前後，其精神／行為在一定程度上應仍
    受到「精神分裂症」症狀之影響，而其所如此，可能與「服
    藥並非全然遵從醫囑」有關，此有上述鑑定書在卷可參。本
    院審酌被告自承若出所後不會服藥等情，考量若未對被告施
    以監護處分，則被告在欠缺病識感且未能配合服用藥物治療
    之情況下，將對於被告、家人及社會群體有一定程度之潛在
    危險性，有反覆再犯之可能，並期被告能獲得適當之矯治治
    療，本院認有對被告施以監護保安處分之必要，爰依刑法第
    87條第2 項、第3 項規定，諭知於刑之執行完畢或赦免後，
    令入相當處所，施以監護2 年。
五、公訴意旨另以：被告於97年7月15日清晨5時許，攜帶裝有汽
    油之礦泉水瓶到臺北市中正區○○○路○段1號之立法院門前
    ，將該礦泉水瓶內之汽油，傾倒於立法院正門前方人行道上
    達十餘公尺，並點火燃燒，汽油迅即延燒，燒燬被告自己所
    穿著之拖鞋並灼傷腳踝，致生公共危險，因認被告亦涉犯刑
    法第175 條第2 項之放火燒燬住宅等以外之自己所有物罪嫌
    。惟按，犯罪事實應依證據認定之，無證據不得認定犯罪事
    實；又不能證明被告犯罪者，應諭知無罪之判決，刑事訴訟
    法第154 條第2 項、第301 條第1 項分別定有明文。訊據被
    告堅詞否認有放火燒燬自己拖鞋致生公共危險之犯行，辯稱
    係不慎燒到自己鞋子等語。經查：被告自始至終均謂因不滿
    立法委員提案「特別費除罪化」，始至立法院潑灑汽油點火
    抗議，前已述及，並無提及燒燬自己拖鞋等情，再參酌上述
    鑑定書表示被告當時之精神／行為受到「精神分裂症」症狀
    之影響，呈現關係意念／關係妄想、誇大意念／誇大妄想之
    情形，足認被告於本院供稱行為時情緒處於蠻興奮的狀態，
    伊邊走邊潑汽油，可能有些汽油噴濺到其腳上，當時沒有想
    到會延燒到鞋子等語，核與情理相符而可採信，難認被告有
    何放火燒燬自己拖鞋之犯意。此外，復查無其他積極事證足
    以證明被告有於前述時、地放火燒燬自己拖鞋致生公共危險
    之犯行，並使本院達到確信，故依前述法條意旨，本應為被
    告此部分無罪之諭知，但檢察官認被告此部分之行為如果成
    立犯罪，與前述事實欄(一)部分業經本院論罪科刑之犯行，有
    想像競合之裁判上一罪關係，爰不另為無罪之諭知，併此敘
    明。
據上論斷，應依刑事訴訟法第299 條第1 項前段，刑法第173 條
第3項 、第1 項、第4 項、第19條第2 項、第25條第2 項、第38
條第1 項第2 款、第51條第5 款、第9 款、第10款、第87條第2
項、第3 項，刑法施行法第1 條之1 ，判決如主文。
本案經檢察官郭昭吟到庭執行職務
中    華    民    國    98    年    3     月    10    日
                  刑事第十八庭  審判長法  官  胡宗淦
                                      法  官  彭慶文
                                      法  官  林芳華
以上正本證明與原本無異。
如不服本判決應於收受送達後10日內向本院提出上訴書狀，並應
敘述具體理由；其未敘述上訴理由者，應於上訴期間屆滿後20日
內向本院補提理由書（均須按他造當事人之人數附繕）「切勿逕
送上級法院」。
                                      書記官  許婉如
中    華    民    國    98    年    3     月    10    日
中華民國刑法第173條
（放火或失火燒燬現住建築物及交通工具罪）
放火燒燬現供人使用之住宅或現有人所在之建築物、礦坑、火車
、電車或其他供水、陸、空公眾運輸之舟、車、航空機者，處無
期徒刑或7年以上有期徒刑。
失火燒燬前項之物者，處 1 年以下有期徒刑、拘役或 5 百元以
下罰金。
第 1 項之未遂犯罰之。
預備犯第 1 項之罪者，處 1 年以下有期徒刑、拘役或 3 百元以
下罰金。


司法院資訊處製作；財團法人民間司法改革基金會備份。
